【裁判字號】    97,交易,279
【裁判日期】    981231
【裁判案由】    業務過失傷害
【裁判全文】
臺灣臺南地方法院刑事判決             97年度交易字第279號
公  訴  人  臺灣臺南地方法院檢察署檢察官
被      告  甲○○
上列被告因業務過失傷害案件，經檢察官提起公訴（97年度調偵
字第772號），本院判決如下：
    主  文
甲○○從事業務之人，因業務上之過失傷害人，處有期徒刑參月
，如易科罰金，以新台幣壹仟元折算壹日；減為有期徒刑壹月又
拾伍日，如易科罰金，以新台幣壹仟元折算壹日。
    事  實
一、甲○○係計程車司機，平日以駕駛計程車載客為業，係從事
    駕駛業務之人。其於民國96年2月17日下午1時42分許，駕駛
    車牌號碼Z7-029號營業用自小客車，沿國道1號高速公路由
    南往北方向行駛，行經該公路北上315.6公里處（即台南縣
    新市鄉境內），本應注意變換車道應注意安全距離，且當時
    天候晴、日間自然光線、視距良好，並無不能注意之情事，
    竟疏未注意及此，貿然由路肩駛入外側車道變換車道，嗣同
    向有乙○○駕駛車牌號碼KL-677號營業用半聯結車沿外側車
    道駛至上開地點，因閃避不及，兩車發生碰撞，致乙○○所
    駕駛之上開車輛翻覆，因而受有頭部鈍傷、胸壁挫傷等傷害
    。
二、案經乙○○訴由臺灣臺南地方法院檢察署檢察官偵查起訴。
    理  由
一、證據能力方面－
  (一)按傳聞法則之重要理論依據，在於傳聞證據未經當事人之反
    對詰問予以核實，乃予排斥，惟若當事人已放棄對原供述人
    之反對詰問權，於法院審判時表明同意該等傳聞證據可作為
    證據，基於證據資料愈豐富，愈有助於真實發現之理念，並
    貫徹刑事訴訟法修法加重當事人進行主義之精神，確認
    當事人對於證據能力有處分權之制度，傳聞證據經當事人同
    意作為證據，法院認為適當者，亦得為證據；另當事人於調
    查證據時，對於傳聞證據表示「沒有意見」、「對於證據調
    查無意見」，而未於言詞辯論終結前聲明異議，應視為已有
    將該等傳聞證據採為證據之同意，此刑事訴訟法第159條之5
    定有明文。查公訴人、被告對於本院所引用之下述證據，於
    本院審判程序均未爭執其證據能力且同意引為證據（見本院
    卷第23頁、第115頁背面），本院審酌該些言詞及書面陳述
    作成時之證據取得過程並無瑕疵，且與待證事實具有關連性
    等情況，認為適當，應認依刑事訴訟法第159條之5之規定，
    得為證據，而有證據能力。
  (二)傳聞法則乃對於被告以外之人於審判外之言詞或書面陳述，
    亦即針對被告以外之人於審判外以言詞或書面所為之供述證
    據而為之規範。卷附道路交通事故現場蒐證照片10幀（見警
    卷第34頁至第38頁），均係以科學、機械之方式，對於所拍
    攝內容所為忠實且正確之記錄，性質上並非供述證據，應無
    刑事訴訟法第159條第1項規定之適用，附此敘明。
二、被告辯解及本案爭點－
  (一)被告甲○○就其於前揭時、地，駕駛上開營業用小客車（下
    稱系爭A車），與告訴人乙○○所駕駛上開營業用半聯結車
    （下稱系爭B車）發生碰撞事故，因而致乙○○受有如事實
    欄記載之傷害等事實供認不諱（見本院卷第115頁背面），
    惟辯稱：伊車當時係行駛於外側車道，並無由路肩變換車道
    至外側車道之舉，本件交通事故發生之原因係因告訴人所駕
    駛之系爭Ｂ車超車不當所致，本件交通事故之發生其並無過
    失等語。
  (二)本院綜合公訴人之論據及被告之辯解，並經檢辯雙方在本院
    97年12月2日、98年12月24日審理期日所整理之爭點（見本
    院卷第23頁、第115頁背面），認定被告、告訴人確於事實
    欄所載時、地，分別駕車行經該處，及告訴人受有如事實欄
    記載之傷害等情，故本案爭點乃在：告訴人所受上開傷害是
    否源於被告變換車道不慎所致，繼究明本件交通事故肇責是
    否歸於被告過失。
三、認定犯罪事實所憑之證據及理由－
  (一)本件交通事故發生前被告駕駛系爭A車，告訴人駕駛系爭B車
    ，肇事地點為國道1號高速公路北上315.6公里處，現場北上
    車道車道數為同向3車道，而本件交通事故發生後，上開系
    爭A車係左側車身毀損、左側車門板金掉落在中線車道、車
    輛停放在外側路肩上，系爭B車向左翻覆在內側車道與中央
    分隔島中間、右前車角有破損痕跡，且系爭B車之輪胎印痕
    起點係於外側車道，往西北延伸，終點落在內側車道與內側
    路肩之交界處，顯見係系爭Ａ車左側車身與系爭Ｂ車在外側
    車道發生擦撞。另被告所駕駛系爭Ａ車之左側車身並無明顯
    凹痕，且左側前、後車門遭碰撞後均掉落，堪認同向之2車
    係幾近於平行之方式發生擦撞，有卷附道路交通事故調查報
    告表(一)、道路交通事故現場圖、現場照片及上開2車車體外
    觀照片可憑（見警卷第19頁、第20頁、第34頁至第38頁）。
  (二)至於上開2車發生碰撞之原因，係因被告駕駛之系爭A車突然
    自路肩變換車道至外側車道，致原同向駕駛系爭B車行駛於
    外側車道之告訴人見狀避煞不及而發生碰撞，還是被告駕駛
    之系爭A車原沿外側車道由南往北方向行駛，而原同向行駛
    在後之告訴人所駕駛之系爭B車，欲超越前車不當，才發生
    碰撞所致？依據證人即告訴人乙○○於本院98年1月20日審
    理時所證稱：「（問：是否於96年2月17日下午1時42分駕駛
    半聯結車與被告所駕的計程車發生車禍？）是的。」、「（
    問：當時發生的車禍情形如何？）我當時是在外側車道時速
    約八十公里左右，被告的計程車係由路肩切換進來，我閃避
    不及就撞上了。」、「（問：被告計程車當時係在路肩還是
    內側車道？）被告的車輛的車頭已經斜斜的要到外側車道。
    」、「（問：你的聯結車何處撞到被告的計程車？）我的車
    頭右前角撞到他的車頭左側車身。」、「（問：第一次碰撞
    的位置為何？）係在計程車後車門靠中間部分。」、「（問
    ：撞到計程車後該車狀況為何？是否有往旁邊滑行的情形？
    ）撞到他就偏到路邊去了，我不知道是否有滑行。」、「（
    問：你的聯結車肇事後情形如何？）當時我也是想要閃避，
    因為當時貨櫃比較重，才會撞到他的車身，之後滑行到前方
    就翻車了。「（問：貨櫃的車身是否有撞到被告的計程車？
    ）沒有。」、「（問：當時計程車從路肩開到外車車道時是
    否有打方向燈？）沒有。」、「（問：兩車碰撞點是否如剛
    剛所述，是你的右前角去撞到被告車身的中間？）是的。」
    、「【問：是被告車身何處？（提示警卷第34-38頁並告以
    要旨）】是被告車輛左後車門接近前駕駛座的部分（並於警
    卷第35頁下方照片以黑筆標繪撞及點）」、「（問：如你所
    述你的右前角去撞到被告車身中間，為何被告車輛左邊車門
    會整邊被削掉？）因為撞及之後被告的車子就順著我的車子
    的方向走，他的車門是被我的車身削掉的。」、「（問：你
    說你第一眼看到計程車的時候該車是行進還是停止？）是在
    路肩慢慢的走，我大約在八、九十公尺看到他。」等語明確
    （見本院卷第34頁至第36頁），且參以前述2車之擦撞情形
    以觀，足認被告所駕駛之系爭A車於發生本件交通事故前，
    曾沿國道1號高速公路之路肩由南往北方向行駛，行經該公
    路北上315.6公里處，因貿然變換車道至外側車道，原同向
    行駛在後之外側車道告訴人見狀向左避煞仍不及，致系爭B
    車之右前車角擦撞到系爭A車之左側車身後，因系爭B車車身
    重量巨大致告訴人剎那間無法控制車輛，該車因而向左翻覆
    在內側路肩與內側車道接界處，致告訴人因而受有如事實欄
    記載之傷害。被告迭辯稱其所駕駛之系爭A車一直行駛在外
    側車道，無自路肩變換車道之舉措云云，洵屬無據，不足採
    信。
  (三)又本件交通事故經臺灣省臺南區車輛行車事故鑑定委員會鑑
    定之結果認為：本件交通事故之發生被告駕駛計程車，變換
    車道未注意安全距離，為肇事原因，告訴人無肇事因素，有
    台灣省臺南區車輛行車事故鑑定委員會97年8月7日南鑑字第
    0975902284號函檢送之鑑定意見書1份附卷可參（見臺灣臺
    南地方法院檢察署97年度交查字第1283號卷宗第2頁至第3頁
    ）；而台灣省車輛行車事故鑑定委員會98年11月3日覆議字
    第0986204062號函亦認為：本件交通事故之發生係因被告駕
    駛營小客車，由路肩往左變換進入車道時，未注意安全距離
    ，為肇事原因，告訴人無肇事因素（見本卷第98頁），足認
    被告就本件交通事故之發生，確有過失甚明。
  (四)至於被告迭辯稱其所駕駛之系爭A車一直行駛在外側車道，
    無自路肩變換車道之舉措，係因告訴人所駕駛之系爭B車超
    車不當才肇事云云，並舉證人丁○○之證述為證。但查：
  1.被告於司法警察調查時係陳稱其當時係駕車行駛於外側車道
    ，係因告訴人所駕駛之車輛車速過快，由內側車道超車才發
    生擦撞等語（見警卷第4頁），嗣於檢察事務官調查時雖仍
    稱其係行駛於外側車道，但改稱告訴人所駕駛之車輛快要接
    近其所駕駛之車輛時，變換車道至中線車道，系爭B車之右
    前車角撞到系爭A車之左後方向燈等語（見臺灣臺南地方法
    院檢察署96年度交查字第1853號卷宗第5頁至第6頁）；又於
    本院98年12月24日審理中改證稱其係先行駛於外側車道遭告
    訴人自後追撞，告訴人所駕駛之系爭B車係如何碰撞到系爭A
    車，其並不清楚，遭碰撞後系爭A車往前衝，才停在路肩上
    等語（見本院卷第117頁背面至第118正面），所為陳述前後
    並不一致，何者為真，並非無疑。
  2.至於證人丁○○雖於本院98年9月29日審理時到庭證稱：「
    （問：你有無在96年2月17日下午1時40分許在國道一號高速
    公路北上315.6公里即臺南縣新市鄉，目擊一輛聯結車及計
    程車發生車禍？）有。」、「（問：當時你是行駛在哪裡？
    ）我是行駛在聯結車後面第二輛車。」、「（問：你看到發
    生車禍之經過如何？）聯結車原駛中線，行經新市收費站往
    外線偏離，然後拖板車就撞上計程車。」、「（問：你有無
    看到計程車當時行駛之行向及車道？）計程車當時行駛於外
    線道。」、「（問：計程車是一直行駛在外線道嗎，還是從
    路肩要駛入外線道？）計程車一直在外線道，聯結車在我前
    面兩台，中間還有隔一輛車子。」、「（問：你有無看到計
    程車行駛在路肩？）沒有。、「（問：當時計程車是行駛在
    外線車道，聯結車是要從中線切到外線車道時，後面之拖板
    車才撞到計程車？）是的。」、「（問：聯結車是哪裡先撞
    上計程車何處？）拖板車之後輪撞到計程車之左側，靠近駕
    駛座之位置。）後來撞到以後，兩車是如何行進？）計程車
    就停在路邊，而拖板車就翻車。」、「（問：計程車如何停
    在路肩？）計程車被撞到後，就踩煞車，並移到路肩。」、
    「（問：既然你是在聯結車後方第二輛車，為何你可以看得
    如此清楚？）我當時變換車道，從內側車道變換到中線車道
    ，計程車剛好從我的右邊（外側車道）過去，便剛好目擊車
    禍之經過，車禍發生時，因為我駕駛吉普車，而前方車輛是
    一台小車，所以我的視線沒有被擋住。」、「（問：拖板車
    為何會撞到前方之計程車？）他變換車道時撞到的。」、「
    （問：如何變換車道？）從中線車道變換到外線車道。」、
    「（問：你第一眼看到聯結車是在內側車道看到他，還是變
    換到中線車道才看到聯結車？）中線車道時。」、「（問：
    你與聯結車之距離多遠？）四十公尺左右。」、「（問：你
    剛剛證稱你是變換到中線車道去時，聯結車在同一時間剛好
    變換到外線車道？是我已經變換到中線車道行駛一段距離後
    ，聯結車才變換到外線車道。」、「（問：你剛剛證稱第一
    眼看到計程車，計程車從你右邊過去，是你在中線車道行駛
    多久，計程車才從你右邊過去？）是我已經在中線車道，行
    駛沒有多久，一瞬間而已，計程車就從我的右邊過去。」、
    「（問：計程車經過之後，多久發生車禍？）經過一下子，
    聯結車剛好變換車道，就發生碰撞。」等語（見本院卷第92
    頁背面至第94頁正面）。
  3.然由上開證述可知，證人丁○○係證稱告訴人所駕駛系爭B
    車，由中線車道向右變換車道至外線車道時，後輪撞到在外
    線車道上由被告所駕駛之系爭A車之左側車身。然系爭B車於
    發生事故後，係向左偏移，且左側翻覆倒地，依物理力之作
    用，若系爭B車果如證人丁○○所述，係由中線車道向右變
    換車道至外側車道時，碰撞到被告所駕駛之系爭A車，則系
    爭B車應係向右偏移，而發生右側倒地之情形，始符常理，
    而台灣省車輛行車事故鑑定委員會98年12月22日覆議字第
    0986204770號函亦認為：依二車撞及受損部位（王車左側車
    身、黃車右前角）及警圖顯示肇事後黃車遺留之左斜輪胎痕
    在其行駛外側車道之走向位置，研判以乙○○駕駛營半聯結
    車在外側車道行駛經肇事地點突遇甲○○駕駛營小客車由路
    肩往左變換車道，致採取緊急向左閃避之駕駛行為（反應）
    再向右回正時左側翻覆於左前內側路肩。另若其係由中線車
    道往右變換車道與外側車道行駛之王車左側車身碰及，則應
    在中線車道內留下相關輪痕等跡證，並往其右方順勢而停於
    其右前側處（見本卷第121頁）。且系爭B車係向左倒地，但
    右前車角卻有毀損痕跡（見警卷第34頁、第36頁上方照片）
    ，因此，2車第一次之碰撞點應係系爭B車之右前車角碰撞到
    系爭A車左側車身，但證人丁○○卻稱系爭B車之後輪撞到系
    爭A車之左側車身，亦與現場照片中所示2車之碰撞痕跡並不
    相符。因此，自難依證人丁○○前開證述，而為被告有利之
    認定。
  4.況本件交通事故發生後，有4位經過肇事地點之人打電話報
    警處理，其中第3位之報案人陳稱：「國8北上那裡，過了國
    8，有一台長榮貨櫃為了閃車‧‧」等語（見本院卷第49頁
    、第57頁），上開等語應係指有人突然駕車進入該長榮貨櫃
    車行駛之車道，該長榮貨櫃車為了閃避才發生事故，而被告
    所駕駛之系爭A車係一計程車，告訴人所駕駛之系爭B車係一
    營業用半聯結車，該長榮貨櫃車應係指告訴人所駕駛之系爭
    B車，而非被告所駕駛之系爭A車，因此，本件交通事故之發
    生，實難認係因告訴人駕駛系爭B車由中線車道向右變換車
    道至外線車道時，才碰撞到被告所駕駛之系爭A車所致。
  (五)告訴人因本件交通事故受有如事實欄記載之傷害，有財團法
    人奇美醫院96年2月17日診斷證明書1份在卷可佐（見警卷第
    26頁），告訴人所受傷害與被告前開過失行為間，有相當之
    因果關係甚明。
  (六)綜上所述，本件事證已臻明確，被告過失傷害犯行堪以認定
    ，應予依法論科。
四、論罪科刑之理由─
  (一)查被告係以駕駛營業用小客車為業，係從事駕駛業務之人。
    其於上開時、地，駕駛系爭A車不慎與告訴人所駕駛之系爭
    B車發生碰撞，造成系爭B車翻覆，告訴人因而受有如事實欄
    記載傷害之結果，核其所為係犯刑法第284條第2項前段之業
    務過失傷害罪。
  (二)本院審酌被告駕駛車輛，本應謹慎小心，以維自身及參與道
    路交通者之安全，竟疏未注意致肇事，使告訴人受有前開傷
    害，實屬不該，且矢口否認犯行，迄今尚未與告訴人達成和
    解，惡性非輕，惟念告訴人所受之傷害尚屬輕微等一切情狀
    ，量處如主文所示之刑，並諭知易科罰金之折算標準。
  (三)又被告犯罪之時間，係在96年4月24日之前，且所犯罪名又
    非中華民國九十六年罪犯減刑條例第3條所列不得減刑之範
    圍，應依同條例第2條第1項之規定，應減其宣告刑期2分之1
    ，並諭知易科罰金之折算標準。
五、適用之法律─
  (一)刑事訴訟法第299條第1項前段。
  (二)刑法第284條第2項前段、第41條第1項前段，刑法施行法第1
    條之1。
  (三)中華民國九十六年罪犯減刑條例第2條第1項第3款、第7條、
    第9條。
本案經檢察官丙○○到庭執行職務。
中    華    民    國    98    年    12    月    31    日
                        交通法庭  法  官  陳淑勤
以上正本證明與原本無異。
如不服本判決應於收受本判決後10日內向本院提出上訴書狀，並
應敘述具體理由。如未敘述上訴理由者，應於上訴期間屆滿後20
日內向本院補提理由書狀（均須按他造當事人之人數附繕本）「
切勿逕送上級法院」。
                                  書記官  謝國欽
中    華    民    國    98    年    12    月    31    日
附錄本案論罪科刑法條全文：
刑法第284條第2項：
從事業務之人，因業務上之過失傷害人者，處1年以下有期徒刑
、拘役或1千元以下罰金，致重傷者，處3年以下有期徒刑、拘役
或2千元以下罰金。
附記事項：告訴人或被害人對於判決如有不服，請具備理由逕向
檢察官聲請檢察官提起上訴，其上訴期間之計算，係以檢察官收
受判決正本日期為準。

司法院資訊處製作；財團法人民間司法改革基金會備份。
